臺灣高等法院高雄分院刑事判決　　　　100年度上易字第642號
上　訴　人　臺灣屏東地方法院檢察署檢察官
被　　　告　林榮盛
上列上訴人因被告贓物案件，不服臺灣屏東地方法院99年度易字
第817 號中華民國100 年5 月6 日第一審判決（起訴案號：臺灣
屏東地方法院檢察署99年度偵字第6393號），提起上訴，本院判
決如下：
    主  文
原判決撤銷。
林榮盛共同犯森林法第五十條之搬運贓物罪，處有期徒刑伍月，
如易科罰金，以新臺幣壹仟元折算壹日。
    事  實
一、林榮盛於民國98年4 月10日前之某時，明知真實姓名、年籍
    不詳、綽號「阿忠」之成年男子委託其搬運之森林主產物七
    里香係竊自森林林班、來路不明之贓物，仍以新台幣（下同
    ）8 千元之代價，受託而基於搬運贓物之犯意，於98年4 月
    10日凌晨1 時許，駕駛太一鐵工所（起訴書誤載為「太一鐵
    公所」）所有、車號553-UJ號自用大貨車至屏東縣春日鄉力
    里溪中游某處西瓜園旁，將不詳姓名之竊賊，在行政院農業
    委員會林務局屏東林區管理處恆春事業區某林班地所竊取之
    七里香3 株，與另2 位真實姓名、年籍不詳之成年男子，共
    同基於搬運贓物之犯意，合力裝載七里香樹木至前揭大貨車
    上，擬載運至高雄岡山交流道前，嗣於同日凌晨2 時許，途
    經屏東縣春日鄉○○村○○○路堤坊旁路口時，經警攔檢查
    獲，並扣得上開七里香3 株。
二、案經屏東縣政府警察局枋寮分局報請臺灣屏東地方法院檢察
    署檢察官偵查起訴。
    理  由
壹、程序方面：
    按被告以外之人於審判外之言詞或書面陳述，除法律有規定
    者外，不得作為證據；又被告以外之人於審判外之陳述，雖
    不符第159 條之1 至第159 條之4 之規定，但經當事人於審
    判程序同意作為證據，法院審酌該言詞陳述或書面陳述作成
    時之情況，認為適當者，亦得為證據；當事人、代理人或辯
    護人於法院調查證據時，知有第159 條第1 項不得為證據之
    情形，而未於言詞辯論終結前聲明異議者，視為有前項之同
    意，刑事訴訟法第159 條第1 項、第159 條之5 規定甚明。
    經查，本判決後開所引用之各該被告以外之人於審判外之陳
    述（包括書面陳述），雖屬傳聞證據，惟於本院審理時，被
    告及檢察官均表示對證據能力無意見而不予爭執，且迄至言
    詞辯論終結前亦均未聲明異議，本院審酌上開證據資料製作
    時之情況，尚查無違法不當及證明力明顯過低之瑕疵，亦認
    為以之作為證據應屬適當，故揆諸前開法律規定與說明，爰
    逕依刑事訴訟法第159 條之5 規定，認前揭證據資料均例外
    有證據能力。
貳、實體方面：
一、訊據被告林榮盛固坦承有於起訴書所載時、地載運七里香3
    株之事實，惟否認有何搬運贓物犯行，辯稱：伊曾向委託伊
    搬運七里香之真實姓名、年籍不詳綽號「阿忠」之成年男子
    詢問上開七里香之來源，「阿忠」稱是原住民保留地內的，
    並非盜採等語。
二、經查：
（一）被告有於98年4 月10日凌晨1 時許，駕駛太一鐵工所所有
      車號553-UJ號自用大貨車，至位於屏東縣春日鄉力里溪中
      游某處西瓜園旁載運七里香3 株，並於同日凌晨2 時許，
      途經屏東縣春日鄉○○村○○○路堤坊旁路口時，為警攔
      查之事實為被告自始所坦認，並有扣押筆錄、扣押物品目
      錄表、扣押物品收據（見警卷第48至52頁）、責付保管單
      （見警卷第55頁）、車籍查詢資料（見他字卷第44頁）、
      勘驗筆錄（見他字卷第2 頁）、現場照片（見警卷第61至
      64頁）、會勘紀錄及查獲地點衛星定位系統翻拍相片（見
      警卷第46至47頁）等在卷可佐，此部分之事實，堪信為真
      。
（二）被告雖自始辯稱: 係受綽號「阿忠」之男子委託，載送本
      案七里香3 株，「阿忠」有說是原住民保留地內，非盜採
      的云云，然於原審、本院中亦自承：雖認識「阿忠」，但
      是不熟，也不知道阿忠做什麼，不知本名，無法連絡等語
      。查被告前於96年8 月與98年1 月間，已分別因涉嫌駕駛
      車輛載運遭盜挖之森林林木為警報告偵辦，嗣經臺灣屏東
      地方法院檢察署檢察官以96年度偵字第4430號與97年度偵
      字第3390號為不起訴處分確定，又於98年4 月1 日受一位
      綽號「忠仔」之成年男子委託，至屏東縣牡丹鄉石門村山
      上某處搬運贓物七里香，於98年4 月2 日凌晨遭警查獲，
      並經原審法院以98年度易字第628 號判處有期徒刑4 月確
      定之事實，有被告台灣高等法院前案紀錄表在卷可按，是
      被告接連遭查獲載運竊自森林而來路不明之七里香，又同
      係受綽號「忠仔」之人所委託載運，於已有載運贓物七里
      香而遭查獲之經驗下，本次再受綽號「忠仔」之人委運七
      里香，本應更加謹慎，於確認不至於再次觸法後，始得接
      受委運七里香之工作，然被告竟無法提出綽號「阿忠」之
      人之聯絡資料以及其確認所搬運之七里香並非贓物之求證
      過程等等，其所辯無贓物認識云云，已屬可疑。
（三）本件被告載運七里香之時間為98年4 月10日凌晨1 時許，
      被告雖辯稱係「阿忠」指示要晚上載運樹木云云，惟被告
      載運七里香之地點為屏東縣春日鄉力里溪旁之西瓜園旁，
      西瓜園地附近幽暗無人，被告特意選擇凌晨1 時許之深夜
      時分載運樹木，顯係出於避人耳目，減少查緝風險之目的
      。況該力里溪旁之西瓜園附近衡情並無種植七里香，而被
      告卻至該處載運七里香，由此可知顯係有心人先將七里香
      載至該處置放，再囑由被告接續轉運，惟囑託載運之人不
      自砍伐地點載運至目的地，而竟將樹木暫置於無人看管之
      荒僻西瓜園，再由被告利用黑夜前往裝載，其運送方式與
      一般合法載運樹木之常態有違，是被告應對該3 株七里香
      為贓物一情，有所認識，被告所辯無犯意云云，應係卸責
      之詞，不足採信。雖原審囑託屏東縣政府警察局枋寮分局
      查明本件被害林地正確位置後，並未發現36林班地有被盜
      挖3 株七里香之位置之事實，有屏東縣政府警察局枋寮分
      局100 年4 月11日枋警偵字第1000003608號函暨職務報告
      、會勘紀錄及會勘現場座標採證照片（見原審卷第42至46
      頁）附卷可稽；此最多能證明上開七里香之出處並非屏東
      林區管理處第36林班地而已，仍無法為該七里香屬有合法
      來源並非贓物之依據，本件事證明確，被告犯行，堪予認
      定。
三、查七里香依國有林林產物處分規則第3 條第1 款規定，屬森
    林主產物。又按，森林法第50條規定，犯竊取森林主、副產
    物，收受、搬運、寄藏、收買贓物或為牙保者，依刑法規定
    處斷。本案被告林榮盛明知他人委託搬運之七里香，係無合
    法權源之贓物，仍受僱於「忠仔」而予搬運，則係犯森林法
    第50條之搬運贓物罪，應依刑法第349 條第2 項規定處斷。
    被告林榮盛與真實姓名年籍均不詳之成年男子2 名，就上開
    搬運贓物犯行，有犯意聯絡及行為分擔，為共同正犯。又前
    揭由被告使用搬運贓物之自用大貨車，則登記為太一鐵工所
    所有，有車籍查詢基本資料詳細畫面網頁列印本附卷可佐，
    並非被告所有之物，爰不予宣告沒收，併此敘明。
四、原審遽以被告林榮盛無贓物之認識，而為被告無罪之諭知，
    尚有未洽，檢察官上訴認應改判有罪，為有理由，自應由本
    院將原判決予以撤銷改判，爰審酌被告尚值壯年，竟不思悔
    改，不思循正當途徑取得財物，率爾搬運贓物，欲賺取搬運
    代價，行為實屬不當；惟考量其因搬運贓物之可能獲利，暨
    本件七里香之價值非低等一切情狀，量處如主文第2 項所示
    之刑，併斟酌前開犯罪情狀，諭知易科罰金之折算標準。
據上論結，應依刑事訴訟法第369 條第1 項前段、第364 條、第
299 條第1 項前段，森林法第50條、刑法第11條前段、第28條、
第349 條第2 項，刑法施行法第1 條之1 ，判決如主文。
本案經檢察官呂建昌到庭執行職務。
中    華    民    國   100    年    8     月    9     日
                  刑事第六庭    審判長法  官  王憲義
                                      法  官  邱永貴
                                      法  官  簡志瑩
以上正本證明與原本無異。
不得上訴。
中    華    民    國   100    年    8     月    9     日
                                      書記官  吳新貞
附錄本件判決論罪科刑法條：
森林法第50條
竊取森林主、副產物，收受、搬運、寄藏、收買贓物或為牙保者
，依刑法規定處斷。
中華民國刑法第349條
收受贓物者，處3 年以下有期徒刑、拘役或5 百元以下罰金。
搬運、寄藏、故買贓物或為牙保者，處5 年以下有期徒刑、拘役
或科或併科1 千元以下罰金。
因贓物變得之財物，以贓物論。